【裁判字號】    91,簡,71
【裁判日期】    920630
【裁判案由】    綜合所得稅
【裁判全文】
臺北高等行政法院判決                                九十一年度簡字第七一號
    原      告  甲○○
                乙○○
    被      告  財政部臺北市國稅局
    代  表  人  張盛和（局長）
右當事人間因綜合所得稅事件，原告不服財政部中華民國九十年十月二十五日台財訴
字第０九０００二九五三一號訴願決定，提起行政訴訟。本院判決如左：
    主      文
原告之訴駁回。
訴訟費用由原告負擔。
    事      實
一、事實概要：原告甲○○八十七年度綜合所得稅結算申報，經被告核定其綜合所得
    總額為新台幣（下同）八、五八七、七０三元，淨額為八、一０八、七０三元，
    原告甲○○對被告就其本人及配偶于光申報時短繳自繳稅款八四四、四五三元加
    計利息三一、八一一元部分不服，就加計利息部分，申經復查結果，未獲准變更
    ，提起訴願，亦遭決定駁回，原告甲○○、乙○○遂向本院提起行政訴訟。
二、兩造聲明：
  (一)原告聲明：
    1.原處分、原復查決定及原訴願決定均撤銷。
    2.訴訟費用由被告負擔。
  (二)被告聲明：
    1.駁回原告之訴。
    2.訴訟費用由原告負擔。
三、兩造主張：
  (一)原告起訴意旨略謂：
    1.按「營利事業之左列各款金額，不得計入當年度股東可扣抵稅額帳戶餘額︰．
      ．．四、繳納屬八十六年度或以前年度之營利事業所得稅。」、「綜合所得稅
      納稅義務人結算申報所列報之免稅及扣除項目或金額．．．，超過本法及附屬
      法規規定之限制，致短繳自繳稅款，經稽徵機關核定補繳者，應自結算申報期
      限截止之次日起，至繳納補徵稅款之日止，就核定補徵之稅額，依第一百二十
      三條規定之存款利率，按日加計利息，一併徵收。但加計之利息，以一年為限
      。」，所得稅法第六十六條之三第三項第四款及同法第一百條之二分別定有明
      文。次按稅捐稽徵法第一條之一規定「財政部依本法或稅法所發布之解釋函令
      ，對於據以申請之案件發生效力。但有利於納稅義務人者，對於尚未核課確定
      之案件適用之。」。又按財政部八十七年二月十九日台財稅字第八七一九二八
      二二三號函（以下簡稱財政部八十七年函釋）核釋「．．．會計年度非採曆年
      制之營利事業，其於八十七年但非屬八十七會計年度期間之營利事業所得稅額
      ，不得計入其股東可扣抵稅額帳戶。」，是依財政部八十七年函釋之反面解釋
      ，會計年度採曆年制之營利事業，其於八十七年但非屬八十七會計年度隻營利
      事業所得稅額，即得計入其股東可扣抵稅額帳戶。被告對於原告所申報扣抵之
      營利事業分配之股利或盈餘稅額之營利事業是否採行曆年制未加調查，即認定
      原告結算申報八十七年度綜合所得稅時，將營利事業分配之股利或盈餘百分之
      十稅額列為扣除項目違背所得稅法第一百條之二規定，並核定原告應補繳稅款
      及加計利息，自有未洽。
    2.另財政部八十七年四月三十日台財稅字第八七一九四一三四三號函亦核釋「．
      ．．實施兩稅合一制後，為計算依所得稅法第六十六條之九規定應加徵百分之
      十營利事業所得稅之當年度未分配盈餘，公司組織之營利事業於分配股利或盈
      餘時，應採個別辨認方式，在其八十六年度以前所累積之可分配盈餘數額、八
      十七年度或八十七以後各年度可分配盈餘數額之額度內，自行認定其分配盈餘
      所屬之年度。」，本件原告將營利事業所分配之股利或盈餘認定為八十七年度
      可受分配之盈餘或股利，是否違背所得稅法第六十六條之三第三項第四款之規
      定，實有可議，被告遽予核定原告應補繳稅款並加計利息，確屬速斷。
    3.本件被告對於原告申報八十七年度綜合所得稅而認定漏繳稅款部分，未依規定
      寄發稅單，嗣被告以掛號信件補計稅單予原告時，主張原告違背所得稅法第一
      百條之二之規定並逕予核定加計利息，實有違行政法之公平原則及誠信原則。
      另被告既同意原告展延繳款期限至八十九年八月十五日止且不加計利息，顯見
      被告已拋棄其八十九年八月十五日以前之利息請求權，而被告又命原告補繳自
      八十八年四月一日至同年十二月三十一日止共二百七十五天之利息，足見原處
      分之違法。
    4.又「本法所稱當地銀行業通行之存款利率，指郵政儲金匯業局一年期定期儲金
      固定利率。」、「本法第一百二十三條所稱省區內銀行業通行之存款利率應按
      郵政儲金匯業局之一年期定期存款利率，折算月率及日率。」，行為時所得稅
      法第一百二十三條及所得稅法施行細則第一百零八條定有明文。按郵政儲金匯
      業局之一年期定期存款利率可分為固定利率及機動利率二種，所得稅法第一百
      條之二第二項所稱之利率究係依採固定利率或機動利率，不無疑問，被告逕以
      固定利率年息百分之五按日核計利息二百七十五天，實嫌率斷。
  (二)被告答辯意旨略謂：
    1.按「綜合所得稅納稅義務人結算申報所列報之免稅及扣除項目或金額，．．．
      ，超過本法及附屬法規規定之限制，致短繳自繳稅款，經稽徵機關核定補繳者
      ，應自結算申報期限截止之次日起，至繳納補徵稅款之日止，就核定補徵之稅
      額，依第一百二十三條規定之存款利率，按日加計利息，一併徵收。但加計之
      利息，以一年為限。」，為行為時所得稅法第一百條之二第一項所規定。
    2.本件原告於辦理八十七年度綜合所得稅結算申報，誤將金額八四四、四五三元
      列入可扣抵稅額扣抵綜合所得稅款，致申報時短繳自繳稅款八四四、四五三元
      ，被告遂發單補徵稅款八四四、四五三元，並依首揭規定，自結算申報期限截
      止之次日起（八十八年四月一日），至八十八年十二月三十一日止，按日加計
      利息三一、八一一元（844453×5%×275/365=31811），一併徵收。
    3.原告主張加計利息歸咎於其本人，實不合理等情。查原告既有短繳自繳稅款之
      事實，被告依首揭規定，予以加計利息，並無不合，又依前揭法令規定，正確
      應算至繳納補徵稅款之日，即八十九年八月十五日，今被告僅核算至八十八年
      十二月三十一日（未滿一年），已屬有利於原告，是被告原核定亦無違誤。
    理      由
一、按提起任何訴訟，請求法院裁判，均應以有權利保護必要為前提，具備權利保護
    必要者，其起訴始有值得權利保護之利益存在，故又稱為訴之利益，是原告之訴
    ，依其所訴之事實，係欠缺權利保護必要者，即屬無訴之利益，在法律上顯無理
    由，行政法院得不經言詞辯論，逕以判決駁回之。行政訴訟法第一百零七條第三
    項定有明文。本件原告甲○○八十七年度綜合所得稅事件，原告二人不服財政部
    九十年十月二十五日台財訴字第０九０００二九五三一號訴願決定，提起本件行
    政訴訟，惟查上開訴願決定係對原告甲○○八十七年度綜合所得稅結算申報案為
    之，且原告乙○○八十七年度綜合所得稅事件，訴願機關財政部係於九十二年二
    月二十六日決定駁回原告乙○○之訴願，有財政部中華民國九十二年二月二十六
    日台財訴字第０九一００七六三六五號訴願決定影本一份在卷可稽，是原告乙○
    ○自不能對不同之自然人（甲○○）之行政爭訟事件為任何主張或訴訟行為，揆
    之首揭說明，其有當事人不適格之程序上不合法，甚為顯然，而其所提本件訴訟
    ，該事項係屬無法補正之事項，是原告乙○○之訴，依其所訴之事實，在法律上
    顯無理由，依首開法條規定，本院自得不經言詞辯論，逕以判決駁回之。
二、又按「綜合所得稅納稅義務人結算申報所列報之免稅及扣除項目或金額，．．．
    ，超過本法及附屬法規規定之限制，致短繳自繳稅款，經稽徵機關核定補繳者，
    應自結算申報期限截止之次日起，至繳納補徵稅款之日止，就核定補徵之稅額，
    依第一百二十三條規定之存款利率，按日加計利息，一併徵收。但加計之利息，
    以一年為限。」，為行為時所得稅法第一百條之二第一項所明文規定。再按當事
    人主張事實，須負舉證責任，倘其所提出之證據，不足為主張事實之證明，自不
    能認其主張之事實為真實，行政法院（現改制為最高行政法院）三十九年判字第
    二號著有判例。本件原告甲○○於辦理八十七年度綜合所得稅結算申報時，誤將
    金額八四四、四五三元列入可扣抵稅額扣抵綜合所得稅款，致申報時短繳自繳稅
    款八四四、四五三元等情，有原告甲○○八十七年度綜合所得稅結算申報書及核
    定通知書等影本附於原處分卷為憑，並為原告所不否認，自堪認為實在。原告甲
    ○○雖主張其係向國稅局詢問後始如此申報等語，惟未提出任何合理正當理由及
    證據以實其說，揆之前開判例，難謂其已盡舉證責任，所言殊難採信，是原告甲
    ○○系爭年度綜合所得稅結算申報，確有短繳自繳稅款之情形，至堪認定。故被
    告自系爭綜合所得稅結算申報期限截止之次日即八十八年四月一日起算利息，即
    屬有據，況被告僅加計利息至八十八年十二月三十一日止，期間未滿一年，係有
    利於原告甲○○，所為加計利息處分自無不當。從而被告以原告甲○○於本年度
    申報綜合所得稅時，在可扣抵稅額部分誤扣扣繳稅款，致短繳自繳稅款，乃就所
    短繳自繳稅款部分加計利息，徵之首揭法條規定，並無違誤，訴願決定予以維持
    ，亦無不合，原告甲○○之訴難認有理由，自應予以駁回。另本件依卷內資料，
    事證已臻明確，爰不經言詞辯論為之，併此陳明。
據上論結，本件原告之訴為無理由，爰依行政訴訟法第一百零七條第三項、第一百零
四條、民事訴訟法第九十五條、第七十八條，行政訴訟法第二百三十六條、第一百九
十五條第一項後段、第九十八條第三項前段，判決如主文。
中      華      民      國    九十二    年      六      月     三十     日
                            臺 北 高 等 行 政 法 院  第 四 庭
                                                     法    官  林育如
右為正本係照原本作成。
本件以訴訟事件所涉及之法律見解具有原則性者為限，始得於本判決送達後二十日內
向本院提出上訴狀並表明上訴理由，如已於本判決宣示後送達前提起上訴者，應於判
決送達後二十日內補具上訴理由（均按他造人數附繕本），且經最高行政法院許可後
方得上訴。
中      華      民      國    九十二    年      七      月      三      日
                                                     書 記 官  林如冰


司法院資訊處製作；財團法人民間司法改革基金會備份。
